【裁判字號】    98,交聲,1754
【裁判日期】    980728
【裁判案由】    交管條例聲異
【裁判全文】
臺灣板橋地方法院交通事件裁定      98年度交聲字第1754號
原處分機關  交通部公路總局臺北區監理所板橋監理站
異  議  人
即受處分人  甲○○
上列受處分人因違反道路交通管理處罰條例案件，對於交通部公
路總局臺北區監理所板橋監理站中華民國98年6 月29日所為之板
監裁字裁41-AEY112600號處分（原舉發案號：北市警交字第AEY1
12600 號）聲明異議，本院裁定如下：
    主  文
異議駁回。
    理  由
一、原處分意旨略以：異議人即受處分人甲○○於民國98年5 月
    7 日下午5 時15分許，騎乘車牌號碼906-BFX 號重型機車，
    行經臺北市○○○路與愛國西路口時（北往南方向），因有
    違反道路交通管理處罰條例之行為，經員警當場攔停，拒絕
    停車接受稽查而逃逸，為警逕行製單舉發，乃依道路交通管
    理處罰條例第60條第1項及第63條第1項第1款規定裁處罰鍰
    新臺幣（下同）3000元，並記違規點數1點等語。
二、聲明異議意旨略以：異議人當時騎乘機車行經臺北市○○○
    路與愛國西路口（北往南方向）停等紅燈並向身旁機車騎士
    問路，異議人雖有看到員警比手勢及吹哨音指揮異議人先前
    問路的機車騎士靠邊停車受檢，惟以為僅係攔停該名機車騎
    士，故當燈號由紅轉綠時異議人隨即起步駛離。異議人雖有
    行駛禁行機車道之違規事實，然確定員警並未有攔截異議人
    之動作，可否調錄影帶以資證明，為此聲明異議，請求撤銷
    原處分等語。
三、按汽車駕駛人，駕駛汽車有違反本條例之行為，經交通勤務
    警察或依法令執行交通稽查任務人員制止時，不聽制止或拒
    絕停車接受稽查而逃逸者，除按各該條規定處罰外，處3000
    元以上6000元以下罰鍰，並記違規點數1 點，道路交通管理
    處罰條例第60條第1 項、第63條第1 項第1 款分別定有明文
    。
四、經查：
(一)、異議人於98年5 月7 日下午5 時15分許，騎乘車牌號碼906-
    BFX號重型機車，行經臺北市○○○路與愛國西路口時（北
    往南方向），因行駛禁行機車道，經員警當場攔停，拒絕停
    車接受稽查而逃逸，為警逕行製單舉發等事實，有臺北市政
    府警察局98年5月7日北市警交字第AEY112600號舉發違反道
    路交通管理事件通知單影本、臺北市政府警察局中正第一分
    局98年6月8日北市警中正一分交第00000000000號函各乙份
    附卷可稽，異議人對於其於前開路口，曾騎乘上開重型機車
    行駛禁行機車道之違規事實亦不爭執。
(二)、本案違規之情節，復經證人即舉發警員林福壽於本院調查時
    具結證稱：當時有2 部機車違規行駛在重慶南路北往南方向
    之禁行機車道，伊一見機車停等紅燈旋即用手勢及哨音示意
    該2 部機車靠邊停車，前面那輛機車有熄火停靠路邊受檢，
    而後面那輛機車就是本件異議人所騎乘之機車，異議人當時
    有靠外側車道示意要停車的動作，惟在燈號剛轉換為綠燈時
    便加速逃逸，且異議人並無如其於異議狀所稱有停車問路之
    情形。伊當時問第一部機車騎士是否認識第二部機車騎士即
    異議人，第一部機車騎士稱異議人係其同學，伊有請第一部
    機車騎士打電話告知異議人，倘異議人回來受檢，伊就不開
    拒絕攔停之舉發單，異議人答稱會回來，惟伊與第一部機車
    騎士在攔停地點等了約半小時，異議人仍未返回現場等語甚
    詳（見本院98年7 月23日訊問筆錄）。審諸證人就本件舉發
    之經過，於本院訊問時到庭結證綦詳如上，其證述過程明確
    而完整，且無不合常情之處，顯見其記憶深刻，應無誤判之
    虞。又警員執行公務時，本身即受有行政懲處責任之監督，
    且其到庭具結作證，更係以刑事責任擔保其證言之真實性，
    而證人林福壽與異議人間素不相識，並無任何怨隙，證人林
    福壽衡情應無設詞攀誣異議人之理，是證人上開證述內容，
    自堪採信。況異議人於異議狀內亦直承其有看到舉發員警比
    手勢及吹哨音攔停之動作，於卷附申訴郵件內更自承其看到
    警員比手勢及哨聲，原以為是攔伊等語，再參酌警員林福壽
    證稱異議人其時有靠外側車道示意要停車乙節，足見異議人
    對於警員對其指揮攔停之動作確有所悉，其未停車受檢，反
    執意向前騎駛，其主觀上確有拒絕停車接受稽查而逃逸之故
    意，應可認定。異議人雖辯稱其以為警員係攔停其身旁之騎
    士云云，惟若其對於警員攔停之對象仍有所疑，本應停車予
    以確認，其捨此不為，逕自駛離現場，並空言辯稱其確定警
    員並非攔檢自己云云，當無足採。
(三)、異議人另稱：舉發警員理應提出錄影帶佐證違規情形云云，
    然對於駕駛人有違反處罰條例之行為，拒絕停車接受稽查而
    逃逸之違規行為，法無明文須以照片或錄影紀錄憑以認定，
    否則倘要求一律須以照片或錄影紀錄證明，非但虛耗國家資
    源，且顯然違反道路交通行政具有之機動、迅速、多元特性
    ，有害主管機關稽查不法、維護道路交通安全之行政目的。
    故執勤員警本乎個人之感官知覺，親自見聞客觀情狀所為之
    證述，亦屬合法之證據資料，倘經調查結果，認其證詞明確
    ，無故意構陷及錯認誤判之虞，具有相當之證明力，據以認
    定違規事實成立者，洵屬法之所許。異議人此部分所稱，亦
    無可取。
五、綜前，本件異議人前開違規事證已足堪認定。原處分機關就
    異議人因違反道路交通管理處罰條例之行為拒絕停車接受稽
    查而逃逸部分，依道路交通管理處罰條例第60條第1 項及第
    63條第1 項第1 款規定裁處罰鍰3000元，並記違規點數1 點
    ，經核並無違誤。本件異議人之異議為無理由，應予駁回。
六、據上論斷，應依道路交通案件處理辦法第19條，裁定如主文
    。
中    華    民    國    98    年    7     月    28    日
                      交通法庭  法  官  吳佳穎
以上正本證明與原本無異
如不服本裁定應於送達後5日內向本院提出抗告狀
                                書記官  黃炎煌
中    華    民    國    98    年    7     月    28    日


司法院資訊處製作；財團法人民間司法改革基金會備份。
